# 新准则下股份支付摊销方法

提问人：iceboy1 时间：2010-09-22 17:49:30
请问陈老师，在新会计准则下关于股份支付对于权益性支付是否应为直线法进入损益（straight line method)?我国的新准则和IFRS2精神应该是一致的，而IFRS中对于graded vesting是加速摊销（accelated attribution)这个之间互相矛盾吗，该如何理解？谢谢

回答人：chenyiwei
不矛盾。等待期不同的多项期权，尽管授予日是同一个，但仍视为不同的股份支付，分别在各自的等待期内摊销，因此导致前期确认费用较多。证监会以前有个会计监管问题解答提到过这个问题，你可以搜索一下。

回答人：chenyiwei
见下问题 6 。请注意：其中第 7 问是错误的。
中国证券监督管理委员会 会计部函[2009]48号
关于印发《上市公司执行企业会计准则监管问题解答》[2009年第 1 期]的通知
中国证监会各省、自治区、直辖市、计划单列市监管局，上海、深圳证券交易所：
为加强对监管系统会计专业支持力度，统一上市公司会计监管标准，提高监管质量，我部将根据日常监管工作中对重大会计及财务信息披露问题的答复意见，针对其中具有普遍性的问题，进一步明确处理方法和监管原则并加以总结，并以《上市公司执行企业会计准则监管问题解答》的方式，在监管系统内发布，作为会计监管的专业判断依据。执行中的相关问题，请及时函告我部。 特此通知。
附：《上市公司执行企业会计准则监管问题解答》(2009年第 1 期)
二 00 九年二月十七日
上市公司企业会计准则监管问题解答 （ 2009 年第 1 期，总第 1 期） 中国证监会会计部
2009 年 2 月 11 日
问题1.根据《企业会计准则讲解》（ 2008 ）的要求，在编制 2008 年年报时，煤炭企业在固定资产折旧外计提的维简费，应比照安全生产费用的原则处理，即在所有者权益"盈余公积"项下以"专项储备"项目单独列报，具体如何进行会计处理？ 解答：第一，维简费会计处理方法的变化，视为会计政策变更，按照《企业会计准则第 28 号一一会计政策、会计估计变更和差错更正》所规定的原则进行追溯调整；第二，采用新的核算方法后，按规定标准计提维简费时，不再计入成本或费用；第三，采用新的核算方法后，按照规定范围使用维简费形成的固定资产，按照《企业会计准则第 4 号一一固定资产》的要求计提折旧；第四，编制 2008 年年报时，根据取得的相关信息，能够对因维简费会计政策变更所涉及的固定资产进行追溯调整时，应进行追溯调整。
问题2. 同一控制下企业合并中作为对价发行的普通股股数，在计算基本每股收益时，是否需要根据具体发行日期加权后计入各列报期间普通股的加权平均数？ 解答：在计算基本每股收益时，作为同一控制下企业合并的合并方，公司应将作为对价而发行的全部新股数计入合并当年和对比年度的发行在外的普通股加权平均数（即权重为 1 ）；在存在稀释性潜在普通股的条件下，公司应采用同样原则计算稀释每股收益。
问题3.执行新会计准则后，对于转让超额亏损子公司的经济业务，在合并报表中应如何进行会计处理？ 解答：公司对超额亏损子公司在 2006 年 12 月 31 日前根据有关规定未确认的投资损失，公司在新会计准则实施后转让上述超额亏损子公司时，转让价款与上述未确认投资损失的差额应调整未分配利润，不能在合并利润表中确认为当期投资收益；对于新会计准则实施后已在利润表内确认的子公司超额亏损，在转让该子公司时可以将转让价款与已确认超额亏损的差额作为投资收益计入当期合并利润表。
问题4.上市公司是否可以采用《关于证券投资基金执行<企业会计准则>估值业务及份额净值计价有关事项的通知》（证监会计宇[2007]21号）所规定的估值方法对可供出售金融资产的期末公允价值进行计量？ 解答：上市公司可以采用包括《关于证券投资基金执行《企业会计准则，估值业务及份额净值计价有关事项的通知》（证监会计字[2007） 21 号）所规定的估值方法在内的、合理的估值方法对可供出售金融资产的期末公允价值进行计量，同时应在财务报表附注中对其采用的估值方法和估值过程进行详细披露。根据一贯性原则，公司应在以后的会计期间内采用相同的估值方法对同类可供出售金融资产进行估值。
问题5.对于非同一控制下企业合并，根据《企业会计准则》，如果合并成本小于被购买方可辨认净资产的公允价值，将差额（即负商誉）确认收益时，应关注那些事项？ 解答：对于非同一控制下企业合并，应按照《企业会计准则第 20 号一一企业合并》的要求，首先确定购买日，然后再确定合并成本和收购方在购买日享有的被购买方可辨认净资产公允价值的份额。 在出现负商誉的情况下，应对合并成本及取得的被购买方的各项可辨认资产、负债（包括或有负债）的公允价值进行复核；经复核后合并成本仍小于合并中取得的被购买方可辨认净资产公允价值份额的，其差额应当计入当期损益，同时应当充分披露相关交易的背景情况。
问题6.上市公司股票期权激励计划往往包括多期期权，各期期权的等待期跨越多个会计期间，如何在资产负债表日确认某一会计期间的期权费用？ 解答：公司应根据期权激励计划条款设定的条件，采用恰当的估值技术，分别计算各期期权的单位公允价值。在各个资产负债表日，根据最新取得的可行权人数变动、业绩指标完成情况等后续信息，修正预计可行权的股票期权数量，并以此为依据确认各期应分摊的费用。对于跨越多个会计期间的期权费用，一般可以按照该期期权在某会计期间内等待期长度占整个等待期长度的比例进行分摊。
问题7.上市公司大股东将其持有的其他公司的股份按照合同约定价格（低于市价）转让给上市公司的高级管理人员，上市公司如何进行会计处理？ 解答：该项行为的实质是股权激励，应该按照股份支付的相关要求进行会计处理。根据《企业会计准则第 11 号一一股份支付》及应用指南，对于权益结算的涉及职工的股份支付，应当按照授予日权益工具的公允价值记入成本费用和资本公积，不确认其后续公允价值变动。

回答人：chenyiwei
回复 报纸 iceboy1 的帖子其实就是：如果授予日为本年度的 4 月 1 日，其中某期期权的等待期为 48 个月，则该期期权在本年度的摊销费用为9/48。

回答人：chenyiwei
你可以查一下以前的年报。该监管问题解答是针对 2008 年度审计的， 2009 年年报中应该会有。 2010 年年审中，我已经处理过按照该规定精神需作加速摊销的案例了。

提问人：zengfengxia 时间：2016-04-27 16:19:33
陈版，第七问错在什么地方？

回答人：chenyiwei
第七问的题干是“上市公司大股东将其持有的其他公司的股份按照合同约定价格（低于市价）转让给上市公司的高级管理人员”，这个“其他公司的股份”可能并不是该上市公司或合并范围内其他公司的股份，而是其他不相干公司的股份（例如所持有的对其他上市公司股票的财务性投资），这种情况下只能是母公司为子公司承担非货币形式的职工薪酬费用，而不是股份支付。

提问人：zengfengxia 时间：2016-04-28 09:14:24
谢谢陈版，如果确实属于上市公司大股东将其持有的对其他上市公司股票的财务性投资按照合同约定价格（低于市价）转让给上市公司的高级管理人员，但同时也有等待期和业绩条件条款，在账务处理上，是不是也只能参照股份支付准则？

回答人：chenyiwei
不是，职工薪酬中也有长期职工薪酬（长期激励）之类规定，参照设定受益计划的原则处理。

提问人：zengfengxia 时间：2016-04-29 09:16:23
谢谢陈版，参照设定收益计划应如何进行初始确认和后续计量？ 1 、无等待期和其他业绩条件情况，授予日，上市公司高管已以较低价格获取相关公司股权，对上市公司而言应以授予日价格差异确认费用，同时，因相关费用为大股东承担，确认股本溢价？ 2 、有等待期（假设无其他业绩条件），授予日无需计量，等待期内以预计等待期满股权的公允价值与支付价格的差异直线法分摊相应的费用，等待期满调制实际差异？

回答人：chenyiwei
大致上可以这样理解。

提问人：呼叫帮助 时间：2018-03-18 20:35:40
陈版，您说其中第 7 问是错误的。请问现在其正确的处理是什么？

回答人：chenyiwei
如果用作奖励的股权不是本公司所属集团内企业的股权，则不是股份支付。但最终处理基本一致，即将所授予股权的公允价值再约定服务期内摊销，确认管理费用和资本公积。